臺灣新竹地方法院刑事判決　　　　　　　 100年度易字第23號
公　訴　人　臺灣新竹地方法院檢察署察察官
被　　　告　葉喬飛
被　　　告　陳忠良
上列被告2 人因竊盜案件，經檢察官提起公訴（99年度偵字第21
42號），被告2 人於準備程序中就被訴事實均為有罪之陳述，經
本院告知簡式審判程序意旨，並聽取公訴人及被告2 人之意見後
，裁定改依簡式審判程序審理，並判決如下：
    主  文
葉喬飛共同攜帶兇器、毀壞安全設備竊盜，未遂，累犯，處有期
徒刑肆月又壹拾伍日，如易科罰金，以新臺幣壹仟元折算壹日。
陳忠良共同攜帶兇器、毀壞安全設備竊盜，未遂，累犯，處有期
徒刑參月又壹拾伍日，如易科罰金，以新臺幣壹仟元折算壹日。
    事  實
一、葉喬飛於民國94年間，因竊盜等案件，經本院以94年度易字
    第342 號判決分別就竊盜罪部分判處有期徒刑1 年2 月（以
    下簡稱甲案）、贓物罪部分判處有期徒刑5 月（以下簡稱乙
    案），應執行有期徒刑1 年6 月確定；再於94年間，因強盜
    等案件，經本院以94年度訴字第483 號判決就強盜罪部分判
    處有期徒刑3 年3 月（以下簡稱丙案）、行使偽造私文書罪
    部分判處有期徒刑4 月（以下簡稱丁案），應執行有期徒刑
    3 年6 月確定；復於94年間，因違反毒品危害防制條例案件
    ，經本院以94年度易字第446 號判決判處有期徒刑8 月（以
    下簡稱戊案）確定，上揭甲、乙、丁、戊案嗣經本院96年度
    聲減字第2368號裁定減各罪宣告刑至二分之一，且與不得減
    刑之丙案合併定應執行刑有期徒刑4 年4 月確定，甫於98年
    1 月23日縮短刑期假釋出監，所餘刑期付保護管束，於98年
    7 月30日保護管束期滿未經撤銷，視同執行完畢。又陳忠良
    前曾於93年間因違反毒品危害防制條例案件，經本院以94年
    度易字第257 號判處有期徒刑4 月確定（以下簡稱己案）。
    又於94年間因竊盜案件，經本院以94年度竹東簡字第168 號
    判處有期徒刑4 月確定（以下簡稱庚案）。又於95年間因違
    反毒品危害防制條例案件，經本院以95年度訴字第322 號就
    連續施用第一級毒品部分判處有期徒刑1 年（以下簡稱辛案
    ），就連續施用第二級毒品部分判處有期徒刑6 月（以下簡
    稱壬案），應執行有期徒刑1 年4 月確定。上開案件，嗣經
    本院以96年度聲減字第48號裁定分別減各罪宣告刑至二分之
    一，並就己、庚、辛3 案部分定應執行刑為有期徒刑10月，
    與減刑後壬案接續執行，並於96年7 月26日易科罰金方式執
    行完畢。詎葉喬飛、陳忠良均不知悔改，於98年12月25日下
    午3 時51分許，陳忠良駕駛其母何秋香所有車牌號碼M6-612
    1 號自小貨車搭載葉喬飛，行經鄒顯謀所有設於新竹縣橫山
    鄉田寮坑砣子小段175 地號土地之果園之際，見該果園無人
    看管有機可乘，遂基於意圖為自己不法所有之竊盜犯意聯絡
    ，由葉喬飛持客觀上足以對人之生命、身體造成危害，可供
    作為兇器使用之油壓剪1 支（未扣案），毀壞設於果園入口
    處阻擋外車進入所使用之鐵鍊鎖頭安全設備，復由陳忠良將
    前揭自小貨車駛入果園內停妥，2 人旋下車，由葉喬飛手持
    客觀上足以對人之生命、身體造成危害，可供作為兇器使用
    之3 尺長金屬製撬棒1 支（未扣案），與陳忠良共同步行前
    往果園內工寮前著手搜尋欲竊取之財物，惟途中陳忠良突感
    後悔己意中止，並勸阻葉喬飛，2 人乃自行決定逃離現場而
    不遂。
二、案經鄒顯謀訴由新竹縣政府警察局橫山分局移送臺灣新竹地
    方法院檢察署檢察官偵查起訴。
    理  由
一、按刑事訴訟法第273 條之1 第1 項規定除被告所犯為死刑、
    無期徒刑、最輕本刑為3 年以上有期徒刑之罪或高等法院管
    轄第一審案件者外，於審判期日前之程序進行中，被告先就
    被訴事實為有罪之陳述時，審判長得告知被告簡式審判程序
    之旨，並聽取當事人、代理人、辯護人及輔佐人之意見後，
    裁定進行簡式審判程序。又簡式審判程序之證據調查，不受
    刑事訴訟法第159 條第1 項、第161 條之2 、第161 條之3
    、第163 條之1 及第164 條至第170 條規定之限制，刑事訴
    訟法第273 條之2 亦定有明文。經查，本件被告葉喬飛、陳
    忠良被訴竊盜案件，非前開不得進行簡式審判程序之案件，
    經被告2 人於本院準備程序時就被訴事實為有罪之陳述，且
    經本院告知被告2 人簡式審判程序之旨，聽取被告2 人及檢
    察官之意見後，爰依上開刑事訴訟法第273 條之1 第1 項之
    規定，當庭裁定改依簡式審判程序審判之，是其證據之調查
    ，自不受刑事訴訟法第159 條第1 項、第161 條之2 、第16
    1 條之3 、第163 條之1 及第164 條至第170 條規定之限制
    ，合先敘明。
二、訊據被告葉喬飛、陳忠良均於本院準備程序中對前揭犯罪事
    實自白認罪（見本院100 年度易字第23號卷【以下簡稱本院
    卷】第32至42頁），核與告訴人鄒顯謀於警詢、偵訊中之證
    述相符（見臺灣新竹地方法院檢察署99年度偵字第2142號偵
    查卷【以下簡稱偵查卷】第9 至11頁、第46至47頁），並有
    證人何秋香於警詢中之證述（見偵查卷第12至14頁）、案發
    現場監視器錄影畫面翻拍照片7 幀（見偵查卷第16頁、第17
    至19頁、第21至23頁、第25頁）、遭破壞鎖頭、鐵鍊及附連
    柱子採證照片2 幀（見偵查卷第16頁、第20頁、第24頁）、
    新竹縣政府警察局橫山分局100 年3 月9 日竹縣橫警偵字第
    1000000725號函覆說明暨所附之新竹縣政府警察局橫山分局
    橫村派出所偵辦葉喬飛竊盜案現場圖1 份（見本院卷第29至
    30頁）及本院勘驗筆錄（見本院卷第40頁）在卷可稽，另有
    告訴人謅顯謀提出監視錄影光碟1 張在案可佐，足認被告2
    人前開具任意性之自白與事實相符，堪以採信，是以本件事
    證已臻明確，被告2 人犯行應堪認定。
三、新、舊法比較：
    按行為後法律有變更者，適用行為時之法律；但行為後之法
    律有利於行為人者，適用最有利於行為人之法律，刑法第2
    條第1 項定有明文。被告行為後，刑法第321 條業於100 年
    1 月26日修正公布，並於100 年1 月28日施行；修正前刑法
    第321 條第1 項規定：「犯竊盜罪而有左列情形之一者，處
    6 月以上、5 年以下有期徒刑：一、於夜間侵入住宅或有人
    居住之建築物、船艦或隱匿其內而犯之者。二、毀越門扇、
    牆垣或其他安全設備而犯之者。三、攜帶兇器而犯之者。四
    、結夥三人以上而犯之者。五、乘火災、水災或其他災害之
    際而犯之者。六、在車站或埠頭而犯之者。」，修正後則規
    定：「犯竊盜罪而有下列情形之一者，處6 月以上、5 年以
    下有期徒刑，得併科新臺幣10萬元以下罰金：一、侵入住宅
    或有人居住之建築物、船艦或隱匿其內而犯之者。二、毀越
    門扇、牆垣或其他安全設備而犯之者。三、攜帶兇器而犯之
    者。四、結夥三人以上而犯之者。五、乘火災、水災或其他
    災害之際而犯之者。六、在車站、埠頭、航空站或其他供水
    、陸、空公眾運輸之舟、車、航空機內而犯之者。」，經比
    較刑法修正後之結果，因法定刑於修正後增訂「得併科新臺
    幣10萬元以下罰金」，亦即依修正後之規定，得併科罰金，
    對行為人較為不利；又修正後第1 款刪除「於夜間」之要件
    ，是不論何時侵入住宅或有人居住之建築物而竊盜者，均成
    立該款之加重竊盜罪；修正後第6 款則在車站或埠頭外，並
    增列「在…航空站或其他供水、陸、空公眾運輸之舟、車、
    航空機內而犯之者。」，二者比較其輕重，均以修正前之規
    定較有利於被告，本件自應依刑法第2 條第1 項前段之規定
    ，適用被告行為時之法律，即修正前之刑法第321 條第1 項
    、第2 項規定予以處罰。
四、論罪科刑：（一）按刑法第321 條第1 項第3 款之攜帶兇器
    竊盜罪，係以行為人攜帶兇器竊盜為其加重條件，此所謂兇
    器，其種類並無限制，凡客觀上足對人之生命、身體、安全
    構成威脅，具有危險性之兇器均屬之，且祇須行竊時攜帶此
    種具有危險性之兇器為已足，並不以攜帶之初有行兇之意圖
    為必要，最高法院79年度台上字第5253號判例意旨可資參照
    。查被告於犯罪時攜帶油壓剪、撬棒各1 支行竊，前揭工具
    均係以金屬製成，油壓剪甚可用於剪斷鐵鍊鎖頭，如用以施
    暴、脅迫、抵抗，依一般社會觀念，已足使人之生命、身體
    、安全受有危害，自堪認為兇器。告訴人鄒顯謀設於果園入
    口用於阻擋外車進入之鐵鍊鎖頭，則屬於安全設備，合先敘
    明。（二）又關於加重竊盜罪行為著手之認定時點，應從行
    為人客觀上之行為加以判斷，若行為人以行竊之意思接近財
    物，並進而物色財物，即足認定為加重竊盜罪行為之著手。
    是本件被告2 人以油壓剪剪斷設於果園門口之鐵鍊安全設備
    ，將自用小貨車駛入果園內，並下車基於行竊之意思前往工
    寮前開始為財物搜尋，自已經為竊盜行為之著手，是核被告
    2人所為，均係犯修正前刑法第321條第2項、第1項第2款、
    第3款之攜帶兇器毀壞安全設備竊盜未遂罪。又毀壞門鎖等
    安全設備，本為刑法第321條第1項第2款之犯罪加重要件，
    即不再另論以毀損罪名（最高法院83年度臺上字第3856判決
    參照），附此敘明。（三）被告2人就上開犯行，有犯意聯
    絡與行為分擔，應論以共同正犯。（四）被告2人有事實欄
    所示犯罪、科刑及執行情形，有卷附臺灣高等法院被告前案
    紀錄表各1份可稽，渠等於受有期徒刑執行完畢後，5年以內
    故意再犯本件竊盜罪，均應依刑法第47條第1項規定，論以
    累犯，並均加重其刑。（五）另按：中止未遂，係指已著手
    於犯罪行為之實行，而因己意中止或防止其結果之發生而言
    。至於中止未遂與障礙未遂之區別，在於行為人實行犯罪行
    為後之中止行為是否出於自由意志，為決定中止未遂與障礙
    未遂之區分標準，若行為人非因受外界事務之影響而出於自
    由意志，自動終止犯罪行為或防止其結果之發生，無論其終
    止係出於真心悔悟、他人勸說或自己感覺恐被發覺、時機尚
    未成熟，祇須非因外界事務之障礙而使行為人不得不中止者
    ，均為中止未遂；反之，倘係由於外界之障礙事實，行為人
    受此心理壓力而不得不中止者，即非出於自由意志而中止，
    則屬障礙未遂（最高法院99年度台上字第5088號、98年度台
    上字第2391號判決參照）。本件被告2人著手於犯罪行為之
    實行之際中止犯行，逃離現場而不遂，經被告陳忠良於警詢
    、偵訊及本院準備程序中均稱：「我看到葉喬飛下車要撬工
    寮鐵門時，想要離開，後來我叫他跟我一起離開。」（見偵
    查卷第5至8頁、第46至47頁，本院99年度審易字第68 5號卷
    第29 至31頁，本院卷第41頁），核與被告葉喬飛於本院準
    備程序中陳稱：「是陳忠良叫我不要做，我想想還是不要做
    了，所以才走。」（見本院卷第41頁背面）相符，而遍查卷
    內，亦無積極證據足認被告2人中止犯行，係因外界障礙事
    實之因素，影響行為人之內心而形成心理壓力，是應為有利
    於被告之認定，而認渠等係屬「己意中止」犯罪行為，為中
    止未遂，均應依刑法第27條第1項前段、第2項規定，減輕其
    刑。（六）又被告2人均有刑之加減，均依法先加重後減輕
    之。（七）爰審酌被告2人均有多項前科，素行不良，均於
    甫執行完畢而出監之際，猶不知警惕，不思以正當途徑獲取
    財物而為本件犯行，足認其法治觀念薄弱，漠視他人財產法
    益，實值非難，惟念及其此次竊盜犯行尚未得手即以因己意
    予以中止，嗣後又於本院準備程序中與告訴人即被害人和解
    ，經告訴人表示不予追究，且本院準備程序中終能坦承犯行
    ，犯後態度尚可、其智識程度、生活狀況及被告2人分工情
    形、參與程度等一切情狀，分別量處如主文所示之刑，併諭
    知易科罰金之折算標準。（八）至於未扣案之油壓剪、撬棒
    各1支，固為被告葉喬飛所有供本件犯罪所使用之物，惟無
    證據證明前揭物品現尚存在，未免日後執行之困難，爰不予
    宣告沒收。
據上論斷，應依刑事訴訟法第273 條之1 第1 項、第299 條第1
項前段，刑法第2 條第1 項前段、修正前第321 條第2 項、第1
項第2 款、第3 款、第47條第1 項、第27條第1 項前段、第2 項
、第41條第1 項前段，判決如主文。
本案經檢察官劉得為到庭執行職務。
中    華    民    國   100    年    3     月    28    日
                  刑事第四庭  法  官  張詠晶
以上正本證明與原本無異。
如不服本判決應於收受本判決後10日內向本院提出上訴書狀，上
訴書狀應敘述具體理由。上訴書狀未敘述上訴理由者，應於上訴
期間屆滿後20日內補提理由書狀於本院(均須按他造當事人之人
數附繕本 )「切勿逕送上級法院」。
                              書記官  蕭汝芳
中    華    民    國   100    年    3     月    28    日
所犯法條：
修正前中華民國刑法第321條
（加重竊盜罪）
犯竊盜罪而有左列情形之一者，處 6 月以上、 5 年以下有期徒
刑：
一  於夜間侵入住宅或有人居住之建築物、船艦或隱匿其內而犯
    之者。
二  毀越門扇、牆垣或其他安全設備而犯之者。
三  攜帶兇器而犯之者。
四  結夥三人以上而犯之者。
五  乘火災、水災或其他災害之際而犯之者。
六  在車站或埠頭而犯之者。
前項之未遂犯罰之。